臺灣板橋地方法院刑事判決　　　　　　 96年度訴緝字第182號
公　訴　人　臺灣板橋地方法院檢察署檢察官
被　　　告　甲○○
　　　　　　　　　　連絡地址台北市松山區○○○路3號
上列被告因詐欺等案件，經檢察官提起公訴（九十五年度偵字第
一六三二號），本院判決如下：
    主  文
甲○○幫助意圖為自己不法之所有，以詐術使人將本人之物交付
，處有期徒刑陸月，如易科罰金，以銀元佰元即新台幣玖佰元
折算壹日。
    事  實
一、甲○○雖預見提供金融機構帳戶之存摺、印章、金融卡及提
    款密碼予他人使用，足以幫助他人詐欺並用於掩飾或隱匿該
    他人因自己詐欺所得之財物，竟仍基於幫助詐欺之犯意，於
    民國九十年間某日，在不詳地點，將以其名義開立之中華郵
    政股份有限公司（以下稱中華郵政）桃園慈文郵局帳戶（帳
    號00000000000000號）之存簿、印章、金融
    卡及密碼，交付提供予真實姓名年籍不詳之詐欺集團成員使
    用，並以留存之印鑑幫助該詐欺集團領款，且該人於取得上
    開帳戶之存摺、印章、金融卡及密碼後，其所屬之詐欺集團
    隨即以電話向不特定人詐騙財物。嗣於九十年五月間，該集
    團人員自稱江主任之人撥打電話予乙○○，佯稱乙○○加入
    香港馬會之友會抽中得新臺幣（下同）五千萬元之彩金，並
    由真實姓名年籍不詳自稱「黃坤正」男子，約乙○○至臺北
    市○○路○段二六五巷怡客咖啡店內，交付面額分別為一千
    六百萬元及一千四百萬元之支票張予乙○○以取信乙○○，
    再以電話陸續告知乙○○需支付部分金額作為保證金及黑道
    欲分紅等理由，使乙○○陷於錯誤，陸續匯款至該集團蒐集
    之甲○○及其他人頭帳戶（另經臺中地方法院檢察署檢察官
    偵辦），其中分別於九十年五月三十日及同年六月五日匯款
    共計二百萬元至甲○○前開之帳戶，並隨即於同日遭不詳之
    人以甲○○之印鑑提領及以提款卡提領一空，甲○○即以此
    方式幫助該犯罪集團為詐欺犯行並掩飾該犯罪集團因詐欺犯
    行所得之財物。嗣該詐欺集團交予乙○○之支票均未兌現，
    撥打電話查詢又無回應，始知受騙。
二、案經被害人乙○○訴由內政部警政署刑事警察局移送臺灣臺
    中地方法院檢察署檢察官呈請臺灣高等法院檢察署檢察長令
    轉臺灣板橋地方法院檢察署檢察官偵查起訴。
    理  由
一、按被告以外之人於審判外之陳述，雖不符刑事訴訟法第一百
    五十五條之一至第一百五十九條之四之規定，而經當事人於
    審判程序同意作為證據，法院審酌該言詞陳述或書面陳述作
    成時之情況，認為適當者，亦得為證據；當事人、代理人或
    辯護人於法院調查證據時，知有刑事訴訟法第一百五十九條
    第一項不得為證據之情形，而未於言詞辯論終結前聲明異議
    者，視為有前項之同意，刑事訴訟法第一百五十九條之一、
    第一百五十九條之五第一項、第二項分有明文。經查，本判
    決下列所引用之被告以外之人於審判外之陳述（包括書證）
    ，檢察官、被告於本院言詞辯論終結前均未聲明異議，本院
    審酌上開證據資料製作時之情況，尚無違法不當及證明力明
    顯過低之瑕疵，亦認為以之作為證據應屬適當，故揆諸前開
    規定，認前揭證據資料有證據能力。
二、訊據被告甲○○坦承曾在桃園慈文郵局開立存款帳戶，然矢
    口否認提供其存款帳戶之存摺、金融卡、印鑑及密碼予不詳
    犯罪集團使用，辯稱：上開郵局帳戶之存摺、金融卡、印鑑
    ，在臺中擔任保全工作時遺失，在八十九年調回桃園要使用
    這郵局帳戶時才發現遺失，才去郵局掛失云。然查：(一)被害
    人乙○○春將款項匯入被告中華郵政桃園慈文郵局之事實，
    業經被害人及其夫陳深淵於警詢、偵查中指訴綦詳，復有及
    被害人於九十年五月三十日、同年六月五日入戶電匯回條各
    一紙附卷可資佐證。(二)且被告之上開帳戶於八十八年九月十
    日開戶，九十年七月二十三日更換印鑑並同時補發存摺，九
    十年十一月九日持原開戶印鑑更換印鑑並辦理開戶移轉手續
    ，有中華郵政桃園郵局九十四年十月二十日桃營字第九四０
    一０一一一九號、九十五年三月十日桃營字第九五０一００
    二五三號函所附被告之立帳申請書、印鑑卡、客戶歷史交易
    清單在卷可參。可見於九十年十一月間被告仍持有上開帳戶
    原開戶之印鑑且辦理開戶移轉手續，顯然被告在九十年十一
    月間，仍以原印鑑繼續使用上開帳戶。被告所辯，其所有存
    款帳戶之存摺、印鑑、金融卡遺失，到了八十九年發現才去
    郵局掛失云云，不足採信。(三)自政府開放金融業申請設立以
    來，金融機構大量增加，使一般人申請存款帳戶極為容易、
    便利，實無向他人購買或蒐集金融機構帳戶之必要，亦無將
    存款存放於他人帳戶之理。因之，被告將其所有上開帳戶提
    供予他人使用，對該蒐集帳戶之人將可能以該帳戶供作詐欺
    取財之非法用途乙節，應有所預見，竟不違背其本意，仍提
    供其所有上開帳戶之存摺、印章及金融卡等物予他人使用，
    是被告具有幫助犯罪之不確定故意甚明，被告所辯顯無足採
    ，其罪行應堪認定。
三、按被告行為後，刑法及其施行法業於九十五年七月一日修正
    施行，關於新舊法律變更之比較適用，原則上應就罪刑有關
    之共犯、未遂犯、想像競合犯、牽連犯、連續犯、結合犯，
    以及累犯加重、自首減輕暨其他法定加減原因（如身分加減
    ）與加減例等一切情形，綜其全部罪刑之結果而為比較（最
    高法院九十五年第八次會議關於中華民國刑法九十四年修正
    施行後之法律比較適用決議第一點第(四)小點參照），而此次
    修法與本案罪刑相關者，有刑法第四十一條、第三十三條第
    五款等規定，本院認(一)就易科罰金之折算標準部分，如依修
    正前刑法第四十一條第一項及修正前罰金罰鍰提高標準條例
    第二條之規定，應以銀元三百元即新臺幣九百元折算一日，
    惟若依修正後刑法第四十一條第一項前段（原罰金罰鍰提高
    標準條例第二條已同時刪除）之規定，應以新臺幣一千元、
    二千元或三千元折算一日，二者相較之下，應以修正前之規
    定較有利於被告；(二)就刑法第三十三條第五款部分言之，本
    案被告所犯刑法第三百三十九條第一項本身雖未修正，但修
    正後刑法第三十三條第五款亦已將罰金刑調整為新臺幣一千
    元以上，以百元計算，故本條項罰金刑度部分已變更為「新
    臺幣三萬元以下，新臺幣一千元以上」，經比較前後規定之
    刑度，應以修正前之規定對被告較為有利；(三)經綜合比較前
    述各項法律變更之結果後，本案因修正後之規定並未對被告
    更為有利，依據刑法第二條第一項前段，應一體適用修正前
    刑法及修正前罰金罰鍰提高標準條例之規定，合先敘明。
四、按幫助犯之成立，主觀上行為人須有幫助故意，客觀上須有
    幫助行為，意即須對於犯罪與正犯有共同之認識，而以幫助
    之意思，對於正犯資以助力，而未參與實施犯罪之行為者而
    言（最高法院七十五年度臺上字第一五○九號、八十八年度
    臺上字第一二七○號判決意旨參照）。本件被告將其所申請
    郵局帳戶之存摺、印鑑、提款卡及密碼提供予真實姓名、年
    籍之不詳成年人所屬詐欺集團使用，使該詐欺集團作為對被
    害人實施詐欺取財犯罪之取款工具，顯係基於幫助他人實施
    詐欺取財犯罪之犯意，且所為提供金融帳戶之行為，亦屬刑
    法詐欺罪構成要件以外之行為。是核被告所為，係犯刑法第
    三十條、第三百三十九條第一項之幫助詐欺取財罪。又其幫
    助他人實行犯罪行為，為幫助犯，依刑法第三十條第二項之
    規定，按正犯之刑減輕之。爰審酌被告將存摺、提款卡等物
    交付予不法詐欺犯牟利，助長他人犯罪，增加被害人尋求救
    濟及治安機關查緝犯罪之困難，危害被害人財產安全及社會
    治安，犯後否認犯行態度難認良好等一切情狀，量處如主文
    所示之刑，並諭知如易科罰金之折算標準，以資懲儆。
五、按「本條例施行前，經通緝而未於中華民國九十六年十二月
    三十一日以前自動歸案接受偵查、審判或執行者，不得依本
    條例減刑」，中華民國九十六年罪犯減刑條例第五條定有明
    文。經查，中華民國九十六年罪犯減刑條例經總統於九十六
    年七月四日公布，同月十六日生效施行，而被告於九十五年
    十二月十五日由本院九十五年板院輔刑樂科緝字第一一八二
    號發佈通緝，於九十六年七月三十一日始經臺北市政府警察
    局文山第一分局在臺北市○○路○段十五號印石時尚旅館逮
    捕到案，有九十六年七月三十一日臺北市政府警察局文山第
    一分局指南派出所臨檢紀錄表及調查筆錄在卷可按，依法不
    得減刑，併予敘明。
六、被告提供犯罪集團使用之中華郵政公司桃園慈文郵局所開立
    之帳戶存簿（局號：0000000，帳號：000000
    0號）、印章、提款卡、密碼，雖屬被告所有，惟業經交付
    予不詳犯罪集團而未扣案，為免日後執行沒收困難，爰不為
    沒收之諭知。
據上論斷，應依刑事訴訟法第二百九十九條第一項前段，刑法第
二條第一項前段、刑法第三十條第一項前段、第二項、刑法第三
百三十九條第一項、修正前刑法第四十一條第一項前段，罰金罰
鍰提高標準條例第一條前段、修正前罰金罰鍰提高標準條例第二
條，判決如主文。
本案經檢察官林俊峰到庭執行職務。
中　　華　　民　　國　　96　　年　　10　　月　　17　　日
                  刑事第八庭審判長法　官  潘  翠  雪
                                  法  官  王  士  珮
                                  法  官  絲  鈺  雲
上列正本證明與原本無異。
如不服本判決，應於送達後十日內敘明上訴理由，向本院提出上
訴狀
                                  書記官  江  文  彬
中　　華　　民　　國　　96　　年　　10　　月　　17　　日
附錄本案論罪科刑法條全文：
中華民國刑法第339條
（普通詐欺罪）
意圖為自己或第三人不法之所有，以詐術使人將本人或第三人之
物交付者，處5年以下有期徒刑、拘役或科或併科1千元以下罰金
。
以前項方法得財產上不法之利益或使第三人得之者，亦同。
前二項之未遂犯罰之。
